【裁判字號】    98,輔宣,1
【裁判日期】    990210
【裁判案由】    輔助宣告
【裁判全文】
臺灣雲林地方法院民事裁定               98年度輔宣字第1號
聲  請  人  乙○○
相  對  人  甲○○
上列聲請人聲請輔助宣告事件，本院裁定如下：
    主      文
宣告甲○○（民國○○年○ 月○○日生、國民身分證號碼：Ｚ0000000
00號）為受輔助宣告之人。
選定乙○○（民國○○年○ 月○○日生、國民身分證號碼：Ｚ0000000
00號）為受輔助宣告之人之輔助人。
聲請費用新臺幣壹仟元由受輔助宣告之人負擔。
    理    由
一、聲請意旨略以：聲請人乙○○為相對人甲○○之胞姊，相對
    人自民國91年10月30日起，因酗酒導致酒精成癮，致其為意
    思表示或受意思表示、或辨識其意思表示效果之能力，顯有
    不足，為此，聲請對其為輔助之宣告，並選定聲請人乙○○
    為其輔助人等語。
二、經查，聲請人主張之事實，已據其提出診斷證明書佐證，而
    相對人於本院訊問時，對法官提問之日常生活等問題，雖均
    尚能答覆，惟表達能力略遜於一般之人。再者，相對人經鑑
    定人即國立成功大學醫學院附設醫院斗六分院精神部紀美宏
    醫師、黃惠群醫師、蔡幸君醫師鑑定結果：認相對人的精神
    科診斷傾向「酒精誘發之持續性癡呆」，有認知功能之缺失
    、「酒精依賴」，及反覆發生之「酒精戒斷伴隨知覺障礙」
    ；雖然目前基本日常生活功能尚可維持，但生活應用、社會
    適應能力及工作學習能力顯不足，處理個人財務及健康照護
    的功能有缺損；對於民法第15條之2 規定，需經輔助人同意
    之包括「獨資、合夥營業或為法人之負責人；消費借貸、消
    費寄託、保證、贈與、信託；為訴訟行為；和解、調解、調
    處、簽訂仲裁契約；不動產等重要財產之處分、設定負擔、
    買賣、租賃或借貸；遺產分割、遺贈、拋棄繼承權或其他相
    關權利」等行為，依相對人目前狀況，在無人輔助之下，其
    執行確有困難，因此就處理個人財務能力部分，相對人因精
    神障礙或其他心智缺陷，致其為意思表示及受意思表示，或
    辨識其意思表示效果之能力，顯有不足，宜給予輔助等語，
    有國立成功大學醫學院附設醫院斗六分院精神鑑定書在卷可
    稽。本院審酌上情，認相對人其為意思表示或受意思表示、
    及辨別意思表示之效果，顯有不足，有需要他人予以輔助必
    要，聲請人聲請對相對人為輔助之宣告，為有理由，應予准
    許。
三、又相對人為未婚之人，沒有子嗣，其父母、祖父母亦均亡故
    ，聲請人即相對人之胞姊為其最近親屬，有戶籍謄本及親屬
    系統表可參。本院審酌上情，並參酌相對人自小即由母親及
    姊姊扶養長大，相對人之母親於91年間亡故後，相對人雖獨
    自居住於母親所遺留之房子，然金錢、生活等所需物資及食
    物，絕大部分是由聲請人及其配偶提供給相對人，再參酌聲
    請人以後打算將相對人接回同住，方便就近照顧等情研判，
    認相對人甲○○由聲請人即胞姐乙○○擔任輔助人，應能符
    合受輔助宣告之人之最佳利益，乃選定乙○○為其輔助之人
    。
四、依民事訴訟法第608 條第1 項、第624 條之1 第3 項，裁定
    如主文。
中    華    民    國    99    年    2     月    10    日
                   家 事法庭法官  林秋火正本係照原本作成
。
如不服本裁定關於選定輔助人之部分，應於送達後10日內向本院
提出抗告狀，並繳納抗告費新臺幣1000元；其餘關於輔助宣告之
部分，不得抗告。
中    華    民    國    99    年    2     月    10    日
                                書記官  林麗娟

司法院資訊處製作；財團法人民間司法改革基金會備份。
